【裁判字號】    97,訴,1108
【裁判日期】    971231
【裁判案由】    毒品危害防制條例
【裁判全文】
臺灣桃園地方法院刑事判決              97年度訴字第1108號
公  訴  人  臺灣桃園地方法院檢察署檢察官
被      告  丙○○
                    （現於臺灣桃園看守所羈押中）
指定辯護人  本院公設辯護人  彭詩雯
上列被告因違反毒品危害防制條例案件，經檢察官提起公訴（97
年度偵字第16626號）本院判決如下：
    主  文
丙○○販賣第三級毒品，處有期徒刑參年，扣案第三級毒品愷他
命伍小包（共計驗餘毛重肆點肆參公克）及其外包裝小夾鍊袋共
計伍個及大夾鍊袋壹個及SAMSUNG 牌行動電話壹具（門牌號碼00
00000000號，內含SIM 卡壹張）均沒收；又轉讓第三級毒品，處
有期徒刑陸月。應執行有期徒刑參年肆月，扣案第三級毒品愷他
命伍小包（共計驗餘毛重肆點肆參公克）及其外包裝小夾鍊袋共
計伍個及大夾鍊袋壹個及SAMSUNG 牌行動電話壹具（門牌號碼00
00 000000 號，內含SIM 卡壹張）均沒收。
    事  實
一、丙○○因自身染有毒癮，明知愷他命（Ketamine，俗名Ｋ他
    命）係經公告列為毒品危害防制條例第2 條所規定之第三級
    毒品，非經許可不得販賣、轉讓、持有，竟分別為下列行為
    ：
(一)其意圖營利，基於販賣第三級毒品愷他命之犯意，於民國97
    年7 月17日晚上11時30分許，在桃園縣中壢市大六舞廳內，
    向真實姓名不詳綽號「小陳」之成年男子，以新臺幣（下同
    ）3,500 元價格，販入毒品愷他命8 小包後，以女友乙○○
    所申辦給丙○○之0000000000號行動電話（SAMSUNG 牌行動
    電話，內含SIM 卡）作為販賣愷他命之工具，伺機販售他人
    。因日前經由表弟介紹認識亦有施用愷他命習性之甲○○，
    丙○○遂告知甲○○倘有需要，可撥打其所有之前述行動電
    話，嗣於97年7 月23日凌晨3 時37分許，甲○○以其所有之
    0000000000號之行動電話撥打丙○○前述之電話號碼，於電
    話中約定以500 元之價格購買愷他命1 小包，且相約於同日
    凌晨4 時許，在同上縣桃園市○○路與萬壽路交岔路口前交
    付，嗣於同日凌晨4 時許，丙○○帶同不知情之乙○○依約
    前往，正欲交付第三級毒品愷他命1 小包且甲○○拿出皮包
    正欲取現金之際，適有巡邏警員經過，見2 人行跡可疑遂上
    前加以盤查，丙○○見狀旋將本欲交付給甲○○之愷他命1
    小包連同身上4 小包一併棄置地上，並用腳踩住掩人耳目，
    惟仍經警當場察覺並扣得愷他命5 小包（驗前總毛重共4.44
    公克，共取0.010 公克鑑定用罄，驗餘總毛重共4.43公克）
    及其所有上揭之行動電話1 支。
(二)基於轉讓第三級毒品愷他命之犯意，於97年7 月23日凌晨1
    時許，在其位於桃園縣八德市○○街400 巷46號住處，趁其
    施用愷他命之際，無償轉讓給在旁之乙○○施用1 次。
二、案經桃園縣政府警察局報請臺灣桃園地方法院檢察署檢察官
    偵查起訴。
    理  由
壹、證據能力部分：
一、按被告以外之人於審判外之言詞或書面陳述，除法律有規定
    者外，不得作為證據；被告以外之人於偵查中向檢察官所為
    之陳述，除顯有不可信之情況者外，得為證據；被告以外之
    人於檢察事務官、司法警察官或司法警察調查中所為之陳述
    ，與審判中不符時，其先前之陳述具有較可信之特別情況，
    且為證明犯罪事實存否所必要者，得為證據；被告以外之人
    於審判外之陳述，雖不符前四條之規定，而經當事人於審判
    程序同意作為證據，法院審酌該言詞陳述或書面陳述作成時
    之情況，認為適當者，亦得為證據。當事人、代理人或辯護
    人於法院調查證據時，知有第一百五十九條第一項不得為證
    據之情形，而未於言詞辯論終結前聲明異議者，視為有前項
    之同意。刑事訴訟法第159 條第1 項、第159 條之1 第2 項
    、第159 條之2 、第159 條之5 分別定有明文。而所謂「顯
    有不可信性」、「特別可信性」、「適當性」，係指陳述是
    否出於供述者之真意、有無違法取供情事之信用性而言，故
    應就偵查或調查筆錄製作之原因、過程及其功能等項加以綜
    合觀察，據以判斷該傳聞證據是否「非顯不可信」或「有特
    別可信之情況」，倘可據以認定其任意性暨信用性俱無疑慮
    者，即可例外賦予「證據能力」，俾其成為法院審判時之適
    格證據資料；換言之，「證據能力」所強調者，實乃其作為
    認定被告犯罪證據之資格，此與其內容究否足以證明被告犯
    罪之「證明力」，尚有層次上之差別，不容混為一談。經查
    ：
  1.關於證人甲○○、乙○○及安富昌於偵查中向檢察官所為之
    陳述，本院細稽渠等偵查中之所證，不僅具體明確，並均係
    在檢察官告以偽證罪之處罰規定以後，始具結陳述。此有檢
    察官歷次訊問筆錄暨各該證人結文在卷可考。是上開陳述內
    容之任意性，自已足供擔保。此外，本案復未見檢察官在偵
    查中有何違法取供而不具信用性之情事，應認上開陳述「非
    顯不可信」，而被告丙○○及公設辯護人對於有關證人甲○○及乙○○部分並無證據證明有何「顯不可信」之情；況證
    人甲○○及乙○○於本院審理時，均經具結後為被告丙○○
    及公設辯護人行使詰問之權，洵無妨害被告丙○○防禦權之
    虞，故依諸上開規定，前揭證人於審判外之陳述，自有證據
    能力。
  2.關於證人甲○○及乙○○於警詢中向司法警察所為之陳述，
    渠等於警詢之所證，雖未經具結擔保，然其內容實與渠等於
    檢察官偵查中之所證相若，據此逆推，已可見證人甲○○及
    乙○○亦應係本於真意始為如警詢筆錄所載之供述；兼之本
    案亦未見司法警察有何違法取供之情事，雖此部分供述資料
    尚非證明本案犯罪事實存否之所必要（因證人於警詢時所證
    內容，與其偵查中之所證，實相差無幾；刑事訴訟法第159
    條之2 規定參照），且本院審酌證人甲○○及乙○○於本院
    審理時，均經具結後為交互詰問，洵無妨礙被告丙○○防禦
    之權，故依諸上開規定，前揭證人於審判外之陳述，亦有證
    據能力。
二、有關被告於警詢及偵查中之自白部分：
(一)被告丙○○抗辯：伊於警詢中之陳述係警察自己先把筆錄製
    作好，然後叫伊唸，又警詢時，係警察跟伊講只要坦承就不
    會被收押云云。
(二)按被告之自白，須非出於強暴、脅迫、利誘、詐欺、違法羈
    押或其他不正方法，且與事實相符者，始得採為認定被告犯
    罪事實之證據，此觀刑事訴訟法第156 條第1 項規定甚明。
    此項證據能力之限制，係以被告之自白必須出於其自由意志
    之發動，用以確保自白之真實性，故被告之自由意志，如與
    上揭不正方法具有因果關係而受影響時，不問施用不正方法
    之人是否為有訊問權人或其他第三人，亦不論被施用不正方
    法之人是否即為被告，且亦不以當場施用此等不正方法為必
    要，舉凡足以影響被告自由意志所為之自白，均應認為不具
    自白任意性，方符憲法所揭示「實質正當法律程序」之意旨
    （最高法院94年度台上字第6461號判決要旨參照）。經查：
  1.本院勘驗被告於97年7 月23日警詢錄音帶，該次警詢警員詢
    問前有權利告知，詢問過程中，被告回答問題時，口齒清晰
    ，語氣平和，影音畫面未有不安、恐懼的語調，而警員詢問
    時，語氣亦平和，無恐嚇、威脅、利誘之口吻，又筆錄製作
    過程中，警員提一問題由被告回答後，會停頓一小段時間，
    此停頓中可清晰聽見敲擊鍵盤的聲音，況證人即當天製作筆
    錄之警員安富昌於偵查中具結證述：當天被告的警詢筆錄係
    伊製作的，又在場已經掌握相關細節，就回隊上去製作筆錄
    ，而有關被告如何取得愷他命部分，也是被告自己告訴伊等
    ，除了這部分，被告還供述有於7 月20日晚上將毒品賣予他
    人的事情，這也是被告說的，甲○○並沒有提到，伊也驚奇
    為何被告會直接跟伊說，被告回答是出於自由意志下所為等
    語明確（見同上偵查卷宗第121 頁），則警員製作筆錄時，
    此段歷程皆已全程錄音，且並無被告所述之情事，何況細繹
    被告丙○○警詢筆錄，被告丙○○確實還有自承還有賣給「
    阿福」，實無可能由警員自行製作筆錄而要被告丙○○照稿
    唸之可能，從而該部分之警詢陳述均係出於被告丙○○自由
    意志之陳述而有證據能力，應可認定。
  2.本院勘驗被告於97年7 月23日偵查光碟1 片，檢察官有先告
    知三項權利事項，詢問過程中，被告回答問題時，口齒清晰
    、語氣平和，未有不安及恐懼的語調，而檢察官訊問時，語
    氣亦屬平和，無恐嚇、威脅及利誘之口吻，筆錄製作過程中
    ，檢察官提一問題由被告回答，並由書記官記錄，可清晰聽
    見敲擊鍵盤的聲音，對話內容與偵查筆錄所載大致相符，是
    其該次偵查之陳述係出於被告自由意志之陳述而有證據能力
    ，應可認定。
三、本件認定事實所引用之卷內其餘卷證資料（包含文書證據、
    物證等證據），並無證據證明係公務員違背法定程序所取得
    ，被告及其選任辯護人於審判程序中復未於言詞辯論終結前
    表示異議，且卷內之文書證據及物證等，亦無刑事訴訟法第
    159 條之4 之顯有不可信之情況與不得作為證據之情形，則
    依刑事訴訟法第159 條之5 之規定，本件認定事實所引用之
    所有文書證據、物證等證據，均有證據能力。
貳、認定犯罪事實所憑之證據及理由：
一、有關犯罪事實一(一)之販賣毒品部分：
    訊據被告丙○○固不否認於97年7 月23日凌晨3 時許，因甲○○來電表示睡不著，並詢問伊身上有無愷他命，且相約在
    桃園巨蛋，伊騎乘機車搭載乙○○一同前往，身上攜帶愷他
    命5 小包，正將愷他命1 小包交付給甲○○之際，有警察經
    過，伊就將愷他命5 小包丟在地上並用腳踩住，然仍為警察
    查獲，並當場起出愷他命5 小包等事實，然矢口否認有何販
    賣第三級毒品愷他命之犯行，並辯稱：伊並沒有販賣第三級
    毒品愷他命，僅係無償轉讓給甲○○云云。至公設辯護人則
    為被告辯護稱：本案並無證據證明被告買毒品之際即有販賣
    之意思，被告自始並無販賣故意，查獲時亦係以原價賣與甲○○，且尚未交付旋遭查獲，應屬販賣未遂等詞。經查：
(一)證人甲○○於警詢中證述：於97年7 月23日凌晨3 時37分許
    ，伊有撥打電話號碼0000000000聯絡丙○○，要跟丙○○買
    褲子（愷他命）1 支（包），丙○○稱1 支要500 元，伊就
    跟丙○○約在桃園市○○路與萬壽路口交易，嗣於同日3 時
    51 分 抵達該處時，伊撥打電話給丙○○告知已到達，丙○○不到1 分鐘就跟乙○○到該處，當丙○○從5 包愷他命拿
    出1 包給伊，而伊正要拿500 元給丙○○時，就被警察發現
    而查獲，查獲的毒品係丙○○所有，又丙○○的手機號碼00
    00000000在伊手機電話簿裡面的名稱是「藥」係因伊知道丙○○有在賣愷他命，此外伊係透過丙○○的表弟介紹認識丙○○3 至4 年，最近才知悉丙○○有在賣，才會想跟丙○○
    買，跟丙○○買愷他命就這1 次，購買1 小包價錢是500 元
    ，但伊還來不及給錢，警察就來等語歷歷（見97年度偵字第
    16626 號偵查卷宗第31至32頁）；其於偵查中另具結證稱：
    因丙○○之前有來找伊，且跟伊表示有在賣，伊行動電話內
    之電話簿記載「藥」就是丙○○的手機號碼，所以當天於凌
    晨3 點半，伊先用家用電話0000000 與丙○○聯絡，第二次
    就是用伊手機0000000000跟丙○○聯絡，在電話中有跟丙○○表示係「阿傑」要拿褲子1 小包，電話中也有問價格是否
    是500 元，丙○○有表示對，並相約在三民路及萬壽路口，
    伊先抵達，所以又用電話聯絡丙○○，丙○○稱馬上到，不
    久丙○○就騎車與另1 名女子到現場，丙○○一到就拿出愷
    他命，因伊係要跟丙○○買愷他命，正準備從褲子口袋皮夾
    拿錢出來給丙○○，但還來不及給，而丙○○也還沒有將愷
    他命交給伊，2 人正要相互交時，警察就來了，又丙○○當
    時係要給伊愷他命1 小包，至於現場查獲共計5 小包可能是
    丙○○多帶的，因伊在電話中只跟丙○○講說買1 包等語明
    確（見同上偵查卷宗第59至60、81及140 至141 頁）；其於
    本院審理中亦具結證陳：伊係經由被告表弟介紹認識被告約
    有3 、4 年，期間並沒有往來，又因朋友及被告表弟都知道
    伊有在施用愷他命，伊猜被告表弟有跟被告講，所以今年夏
    天被告帶毒品愷他命到伊家讓伊免費施用看看，就是要看品
    質好不好，以後可以找被告拿愷他命，雖當時被告並沒有說
    要以什麼的代價換多少數量之愷他命，但伊個人是會以金錢
    來換，伊手機上面有輸入「藥」就是指被告有毒品，如果需
    要毒品可以從這個紀錄上找這個電話，另97年7 月23日凌晨
    ，因伊睡不著，就打電話給被告，在電話中有表示要拿褲子
    1 支，然後伊就問是不是500 ，現在伊忘記被告如何回答，
    但被告有答應要交付愷他命給伊，另當天之所以會找上被告
    係因被告讓伊免費試用，伊就想跟被告買1 次，此外在現場
    時，被告雖還沒有將愷他命交給伊，但已經拿出來並把手伸
    出來且要把愷他命給伊，伊也把皮夾拿出來，但錢還沒有從
    皮夾拿出來，就是正在進行交貨及付錢動作時，警察就到了
    等情（見本院卷第85至91頁），互核各該證詞，均相一致而
    無左異，再者，證人甲○○與被告丙○○並無金錢糾紛或宿
    怨，衡情酌理證人甲○○斷無甘冒偽證刑責來誣攀被告之動
    機，足見證人甲○○前揭證述，值堪信實。堪認被告丙○○
    於案發前即有前往證人甲○○住處，並提供愷他命於證人甲○○，藉此讓證人甲○○知悉所供應毒品之品質佳，日後若
    有需要可以向被告丙○○購買，證人甲○○遂將被告丙○○
    之聯絡方式以代號「藥」輸入行動電話電話簿，而證人甲○○於97年7 月23日凌晨3 時許，有撥打被告丙○○電話，2
    人於電話中確認價格並相約在何處見面，嗣於交易過程中，
    為警查獲乙節，是被告丙○○辯稱：伊並沒有販賣云云，顯
    不可採。況徵之證人甲○○於警詢、偵查及本院審理中均證
    述：伊在電話中有詢問價格是否500 元，且被告丙○○交付
    毒品時，伊正拿皮夾取錢一節，均詳於前述，倘若被告丙○○所辯沒有要賣之情為真，何以證人甲○○於電話中會詢問
    毒品價格是否為500 元等詞，又為何證人甲○○有拿皮夾取
    錢之舉，顯見被告丙○○係以500 元之價格販賣愷他命1 小
    包給證人甲○○之情，益徵被告丙○○前開辯解，不足為採
    。況觀之證人甲○○撥打電話給被告丙○○之時間於凌晨3
    許，係屬一般人睡眠時間及天未亮之際，復衡以證人甲○○
    與被告丙○○並無特別交情，苟非被告丙○○意圖營利，欲
    以販賣愷他命賺取差價，殊難想像僅因證人甲○○來電表示
    睡不著而要愷他命，被告丙○○即毫無代價且大費周章騎乘
    機車外出，此顯與常情不合，可見證人甲○○證述，係以50
    0 元購買愷他命之事實無誤。
(二)證人乙○○於警詢中證述：當天男友丙○○載伊前往桃園市
    ○○路與萬壽路口與甲○○見面，伊只知道要拿愷他命給甲○○，在甲○○要拿錢給丙○○，但還沒有拿時，伊看見巡
    邏車，警察就來盤查，盤查時才知道愷他命丟在地上，又愷
    他命是丙○○所有，因伊與丙○○出門前，有看到丙○○帶
    出門，但伊不知道是誰將愷他命丟在地上，此外伊知道丙○○有販賣愷他命，丙○○之前就有提起要靠販賣愷他命賺錢
    ，伊直到今天才親眼看見丙○○販賣愷他命等語綦詳（見同
    上偵查卷宗第24至25、28頁），核與其於偵查中具結證陳：
    當天丙○○接到電話表示阿傑找伊出去，丙○○就載伊出門
    ，到現場後，伊看見丙○○拿1 包愷他命給甲○○，也看到
    甲○○在掏錢給丙○○，之後警察就來了等情相符一致（見
    同上偵查卷宗第65至66、79至81頁），其於本院審理中另具
    結證稱：於97年7 月23日凌晨，抵達在現場，丙○○與甲○○並沒有講什麼，伊有看見被告拿愷他命要給甲○○，伊同
    一時間也看見甲○○在掏皮夾，但甲○○的錢還沒有拿出來
    ，警察就來了等語大致相符（見本院卷第96頁），則由證人
    乙○○前開證詞，堪認被告丙○○於97年7 月23日凌晨4時
    許，在桃園市○○路與萬壽路口，將重量不詳之毒品愷他命
    交付給甲○○，且甲○○正掏錢包取錢之際，遭巡邏警員盤
    查一節。另衡以販賣毒品愷他命本屬重大犯罪，販賣者無不
    謹慎隱避以免自暴行藏，倘非證人乙○○係被告丙○○之女
    友，且被告丙○○搭載證人詹雅祺一同前往，證人乙○○在
    場親眼目睹被告丙○○交付毒品愷他命予甲○○及甲○○正
    取皮夾，顯無可能向警方精確指證被告丙○○販賣毒品之時
    間、地點及甲○○拿皮夾掏錢等細節，甚至證述被告丙○○
    有告知要以販賣毒品賺錢之情，進而使警方查獲被告丙○○
    所涉上開犯行，益徵被告丙○○有販賣第三級毒品愷他命予
    甲○○之事實無誤。徵之甲○○在場有掏錢包之舉止，倘若
    被告丙○○所辯為真，被告甲○○於掏錢之際，何以未見被
    告丙○○為不收費之表示，或伸手制止之動作，堪認被告丙○○所辯，不可採信。況證人乙○○於本院審理中證述：伊
    等一到現場，被告與甲○○並沒有講什麼之情，已於前述，
    復稽證人甲○○於警詢、偵查及本院審理中均證述，於電話
    中已經有詢問價格是否500 元等情，亦於前述，可見甲○○
    於電話中業已詢價，方於到現場時，為掏皮夾取錢之行為，
    則由甲○○有詢價且拿皮夾掏錢之情狀，益徵被告丙○○辯
    稱係無償云云，自不可採。
(三)參以證人即警員安富昌於偵查中具結證述：當天伊開車巡邏
    ，經過該處時，見被告、乙○○及甲○○3 人在該處，且甲○○手持皮夾，伊認為可疑靠邊停車，下車時，看見被告腳
    踩著夾鏈袋，內有白色東西，當場就詢問甲○○，是否交易
    ，甲○○當場承認要跟被告購買，再訊問被告，被告也承認
    要賣愷他命，遂將3 人帶回警局等語明確（見同上偵查卷宗
    第121 頁），則觀之證人安富昌之證詞，足認被告丙○○確
    實有於上揭時、地帶同乙○○與甲○○會合，進而欲將販賣
    之毒品愷他命交付給甲○○，且甲○○有拿出皮夾，嗣因警
    員安富昌見甲○○持皮夾之形跡可疑，遂停車盤查，被告丙○○將毒品愷他命丟在地上，而遭警查獲等事實，已灼然明
    甚。
(四)再稽被告丙○○於警詢中亦自承：扣案之愷他命5 小包係伊
    於今年7 月17日晚上11時30分在中壢市大六舞廳內，向一位
    綽號小陳的男子所購買，以3,500 元共購買8 小包愷他命，
    今日之所以與甲○○及乙○○出現在為警查獲地點，係因甲○○於3 時30分左右以0000000000的電話撥打伊手機000000
    0000，電話中問伊身上有無愷他命，伊表示有，甲○○就說
    要跟伊買1 小包愷他命，並問伊價錢為何，伊告訴甲○○1
    包500 元，且詢問為何要買，甲○○回說睡不著才要拿來玩
    ，進而相約在桃園市○○路與萬壽路口交易，又伊、乙○○
    及甲○○係於23日上午4 時，在桃園市○○路與萬壽路口為
    警方查獲，當時伊與乙○○乘坐在乙○○所有之510-DHM 重
    機車上，伊手上正拿著1 小包愷他命要交給甲○○，而甲○○也正要拿錢給伊交易時，就見警方過來盤查伊3 人，伊就
    馬上將5 小包愷他命丟在地上，用腳踩住不想讓警方發現，
    但仍被警方發現而被查獲等情不諱（見同上偵查卷宗第18至
    19頁），其於偵查中亦坦認：當時伊剛到那裡並停下來，伊
    準備把愷他命交給甲○○，伊有看到甲○○拿錢出來但還沒
    有看到錢，警察就來了，就把5 包愷他命丟在地上，伊當時
    算是有要把愷他命賣給甲○○，但僅係以原價賣給甲○○，
    之所以要賣愷他命給甲○○係因甲○○打電話給伊表示晚上
    睡不著覺等語（見同上偵查卷宗第62頁），則由被告丙○○
    前開供述可知，當日甲○○撥打電話給被告丙○○表示要購
    買毒品愷他命，且詢問價格後，渠等相約在桃園市○○路及
    萬壽路口，被告丙○○正拿毒品愷他命要交付給甲○○，且
    甲○○要拿錢之際，旋為警查獲等情不諱，益徵被告丙○○
    確實有於前述時、地販賣毒品愷他命等事實。
(五)又警方於前述時、地起出之白色結晶共5 小包（共計毛重4.
    44公克，取樣0.010 公克鑑析用罄，驗餘總毛重4.43公克）
    ，經送請臺灣檢驗科技股份有限公司鑑驗結果，檢驗出愷他
    命成分，亦有臺灣檢驗科技股份有限公司濫用藥物檢驗報告
    書1 紙在卷可佐（見同上偵查卷宗第96頁），復有照片10張
    及行動電話通聯記錄在卷足憑（見同上偵查卷宗第45至49、
    110 至112 頁），足認被告丙○○有於上述時、地實行交付
    毒品予買受者甲○○之情事，核為販賣毒品構成要件之部分
    行為等情無訛。
(六)雖被告丙○○於本院審理中以前詞置辯，惟稽被告丙○○於
    警詢中坦認：甲○○於電話中有詢問價格為何，又在現場時
    ，伊手上正拿著1 小包愷他命要交給甲○○，而甲○○也正
    要拿錢給伊交易時，就見警方過來盤查伊3 人等情；其於97
    年7 月23日偵查中亦供述：伊係要以原價賣給甲○○等語；
    其於97年9 月19日及97年9 月24日之偵查中則翻異前詞改稱
    ：伊沒有販賣，電話中也沒有提及現金，又到了該處甲○○
    一直給伊抽煙，後來警察出現，甲○○就拿出皮夾云云（見
    同上偵查卷宗第140 頁），則綜觀被告丙○○上開情詞可知
    ，其對於「電話中有無談到價格」、「有無販賣」前後不一
    致之情。按被告為脫免刑責而辯解乃人情之常，惟衡以被告
    丙○○一開始，經由警員及檢察官之訊問，尚無暇思索是否
    藉詞掩飾自己罪行之際，其於警詢中明確供述甲○○於電話
    中有詢問價格，且在現場也有拿皮夾之舉，並於偵查中表示
    有要賣，甚至於警詢及偵查中多次使用「交易」等詞，其於
    本院審理中知悉所涉犯之罪不輕，進而翻異前詞，是以被告
    丙○○於警詢及97年7 月23日之偵查時在前開環境因素所為
    之陳述，自具有極高度之可信性。況衡以一般經驗法則，均
    知悉「詢問價錢為何」之目的及「交易」此詞之意涵，且「
    有無販賣」之差異性，被告丙○○之智識程度與常人無異，
    豈有不知前述字義之理，何以其於警詢及最初偵查時，就甲○○並未於電話中談到價格且其是無償、不收費或免費提供
    等對己有利之事項隻字未提，此與常情有悖，顯見其確實有
    與甲○○談論價格，而甲○○斯時才有拿皮夾之動作，顯見
    被告丙○○確實係要販賣毒品愷他命灼然。
(七)按販賣毒品罪，並不以販入之後復行賣出為構成要件，苟以
    營利為目的，將毒品販入或將之賣出，有一於此，其犯罪即
    經完成（最高法院67年台上字第2500號、96年台上字第416
    號裁判可資參照）。觀之證人乙○○於警詢中證述：伊知道
    丙○○有販賣愷他命毒品等語明確（見同上偵查卷宗第25頁
    ），其於偵查中亦證稱：之前就有聽過丙○○跟伊提起要靠
    販賣愷他命賺錢，直到今天才親眼看到丙○○在販賣愷他命
    等情歷歷（見同上偵查卷宗第28、65頁），足認被告丙○○
    確實有跟其女友乙○○表示要販賣愷他命賺差價之情事。雖
    證人乙○○於本院審理中改證稱：伊有聽過被告說過要賣愷
    他命，但被告是開玩笑對伊說云云，按證人恐遭報復或有其
    他考量而撇清或迴護被告之說詞，乃人情之常，惟衡以證人
    乙○○與被告丙○○同時被查獲後，其與被告丙○○分別經
    由警員及檢察官之訊問，尚無機會與被告丙○○接觸，明確
    指證被告丙○○有要以販賣毒品愷他命營利，且證人乙○○
    於警詢至本院審理到庭作證止，相隔甚久，其男友即被告丙○○復因本案遭羈押，其於本院審理中，表示僅係玩笑話，
    難謂非係迴護之詞，況證人乙○○並非毫無社會經驗之人，
    理應知悉其於警詢及偵查中陳述必須按實陳述而不可匿飾增
    減，若被告丙○○斯時確實僅係玩笑話，其理應加以釐清，
    卻未見其於警詢及偵查中為之，此與常情有違，是以證人乙○○於警詢及偵查時所為之陳述，自具有極高度之可信性。
    抑且，證人乙○○與被告丙○○為正交往中之男女朋友，彼
    等無怨懟或金錢糾紛及仇恨，衡情酌理證人乙○○當無虛構
    情節陷被告丙○○於罪之理，則證人乙○○於本院審理中有
    關被告丙○○說過要販賣毒品愷他命係開玩笑云云，乃屬迴
    護被告丙○○之詞，不足採信。另參以證人甲○○於警詢中
    證述：伊最近才知道被告有在賣，才開始跟被告購買，又伊
    係以行動電話跟被告聯絡，在手機電話簿裡面被告的名稱是
    「藥」，因伊知道被告有在賣等語綦詳（見同上偵查卷宗第
    32頁），核與其於偵查中證述：因被告2 個月前有來找伊，
    被告跟伊表示有在賣，另伊在電話簿寫「藥」就是00000000
    00這支電話，是被告在伊手機內的代號等情相符（見同上偵
    查卷宗第59至60、81頁），其於本院審理中另具結證述：被
    告有帶毒品來讓伊免費試用，讓伊看看品質好不好，以後可
    以找被告拿等情，已於前述，則綜觀證人甲○○前開證詞，
    互核證人乙○○於警詢及偵查中之證詞，倘若被告丙○○購
    入毒品之際，並無販賣之意，何以會特別前往甲○○住處供
    其施用試品質，顯見被告丙○○購入毒品之際，即有要販賣
    之意無誤。況被告丙○○於警詢中亦自承：伊有與甲○○於
    今年7 月初，在甲○○住處家中共同施用愷他命之情等語不
    諱（見同上偵查卷宗第19頁），則由被告丙○○之供述，可
    見證人甲○○之證詞可信，益徵被告丙○○販入毒品愷他命
    之際即有再行販出以營利之意圖。綜此，揆諸上開裁判意旨
    ，被告丙○○既以營利為目的，將毒品販入，其犯罪行為即
    完成，是公設辯護人前開辯解，容有誤會。
(八)又按販賣第三級毒品愷他命係政府嚴予查緝之違法行為，非
    可公然為之，不論是瓶裝或紙包之毒品，均可任意分裝或增
    減其分量，而每次買賣之價量，亦隨時隨雙方關係之深淺、
    當時之資力、需求程度及對行情之認知等因素，機動的調整
    ，被告亦可依買受人之需求按原包裝賣出或再分裝為小包出
    售，則無論以原包裝賣出或分裝後再行出賣之每包售價，均
    可因賺取價差而牟得利益，至為昭然。本件被告丙○○意圖
    營利販入扣案之第三級毒品愷他命，又販賣毒品之罪責極重
    ，如無利可圖，被告當無甘冒重罪而為之理，況且被告丙○○自承係以3,500 元購買8 小包，另參以甲○○詢問得知之
    價格為1小包500元等情，均詳於前述，則被告丙○○既欲賺
    取差價即屬有償之行為，是被告丙○○營利之意圖至為灼然
    ，再被告丙○○販入後雖未及賣出即遭警查獲，然揆諸上揭
    說明，被告丙○○業已構成毒品危害防制條例第4 條第3 項
    之販賣第三級毒品罪，本件事證明確，犯行堪以認定。
(九)綜上所陳，本件事證已臻明確，被告丙○○就此所辯無非事
    後卸責之詞，均不足採，其販賣第三級毒品愷他命犯行堪以
    認定，應依法論科。
二、有關犯罪事實一(二)之轉讓毒品部分：
(一)證人乙○○於警詢中證述：伊有施用過毒品愷他命，係跟男
    友丙○○一起施用，但不知道來源為何，又施用時間係於97
    年7 月23日凌晨，在丙○○家中之房間，將愷他命放入香菸
    裡面，然後點燃香菸吸食等語歷歷（見同上偵查卷宗第25頁
    ）；其於偵訊中另具結證述：有施用過愷他命，所施用之愷
    他命是丙○○給伊，但丙○○沒有跟伊收錢，施用時間係被
    查獲當天稍早在丙○○住處等情綦詳（見同上偵查卷宗第80
    、81頁）；復於本院審理中亦證述：被告曾經於97年7 月23
    日凌晨，在八德市○○街之住處，無償轉讓毒品給伊施用，
    當時被告將愷他命作成Ｋ煙在施用，伊就跟被告合抽等語（
    見本院卷第93、95頁），則由證人乙○○之證詞可知，被告
    丙○○確實有於97年7 月23日凌晨某時，在被告丙○○之住
    處，無償轉讓愷他命1 次之事實。
(二)又證人乙○○為警查獲後經採尿送鑑之結果確呈愷他命陽性
    反應，此有桃園縣政府警察局查獲毒品危害防制條例「尿液
    」初步鑑定報告單及臺灣檢驗科技股份有限公司濫用藥物尿
    液檢驗報告各1 紙附卷可憑（見同上偵查卷宗第41及130 頁
    ），顯見證人乙○○有施用第三級毒品愷他命之情甚明。
(三)參以被告丙○○於警詢及偵查中坦認：有與乙○○於97年7
    月23日在伊住處房間一起施用愷他命等語不諱（見同上偵查
    卷宗第19至20頁），核與其於本院訊問、準備程序及審理中
    均自承：伊有在桃園縣八德市○○街400 巷46號住處跟乙○○一起施用愷他命，並沒有跟乙○○收過費用，是無償提供
    給乙○○等情大致相符一致（見本院卷第10、28、83頁），
    ，另稽被告丙○○為警查獲後經採尿送鑑之結果確呈愷他命
    陽性反應，此有桃園縣政府警察局查獲毒品危害防制條例「
    尿液」初步鑑定報告單及臺灣檢驗科技股份有限公司濫用藥
    物尿液檢驗報告各1 紙附卷可憑（見同上偵查卷宗第40及12
    7 頁），益徵被告確實有無償轉讓愷他命給乙○○1 次無誤
    。
(四)綜合上開各情，足認被告丙○○就犯罪事實一(二)部分之上開
    自白即與事實相符，堪資為認定事實之基礎。事證明確，被
    告丙○○轉讓第三級毒品愷他命犯行已堪認定。
二、核被告丙○○犯罪事實一(一)所為，係犯毒品危害防制條例第
    4條第3項之販賣第三級毒品罪；其犯罪事實一(二)所為，係犯
    毒品危害防制條例第8 條第3 項之轉讓第三級毒品罪。其販
    賣第三級毒品及轉讓第三級毒品前持有第三級毒品之低度行
    為，均為販賣及轉讓第三級毒品之高度行為所吸收，均不另
    論罪。其所犯數罪，犯意各別，罪名不同，應分論併罰之。
    按販賣第三級毒品罪之法定刑為「五年以上有期徒刑」，然
    同為販賣第三級毒品之人，其原因動機不一，犯罪情節未必
    盡同，或有大盤毒梟者，亦有中、小盤之分，甚或僅止於吸
    毒者友儕間為求互通有無之有償轉讓者亦有之，其販賣行為
    所造成危害社會之程度自屬有異，法律科處此類犯罪，所設
    之法定最低本刑卻同為「五年以上」，不可謂不重。於此情
    形，倘依其情狀處以有期徒刑，即足以懲儆，並可達防衛社
    會之目的者，自非不可依客觀之犯行與主觀之惡性二者加以
    考量其情狀，是否有可憫恕之處，適用刑法第59條之規定酌
    量減輕其刑，期使個案裁判之量刑，能斟酌至當，符合比例
    原則，被告販賣愷他命之次數1 次，販賣價格500 元，其販
    賣之對象僅1 人，其販賣愷他命之重量及所得款項均非鉅，
    以其情節論，惡性尚非重大不赦，若以毒品危害防制條例第
    4 條第3 項所規定之法定本刑而科處最輕本刑5 年以上有期
    徒刑猶嫌過重，實屬情輕法重，在客觀上足以引起一般之同
    情，尚有堪資憫恕之處，本院認依其情狀處以有期徒刑，即
    足以懲儆，並可達防衛社會之目的，爰適用刑法第59條之規
    定酌量減輕其刑。爰審酌被告並無任何前科紀錄，此有被告
    前案紀錄表在卷可稽，素行尚可，復參酌販賣第三級毒品愷
    他命，助長施用毒品惡習，並足以使購買施用者導致精神障
    礙與性格異常，甚至造成人民生命健康受損之成癮性及危險
    性，其不僅戕害國人身體健康，且有危害社會安全之虞，所
    生危害非輕，而染上毒癮者為索得吸毒之資，甚至甘冒竊盜
    、搶奪及強盜等財產犯罪之風險，造成社會治安嚴重敗壞，
    其為圖私利，不顧國法、民生之行為實屬不該，而在吸毒者
    彼此互通有無，並賺取其中些微差價，對社會造成之危害尚
    無從與販賣毒品之大盤、中盤相提並論，併兼衡被告雖否認
    販賣毒品之犯行，然對於轉讓第三級毒品之之事實則未予否
    認，併其犯罪之動機、目的、手段及其生活狀況與智識程度
    等一切情狀，分別量處如主文所示之刑，並定其應執行之刑
    。
三、沒收部分：
  (一)按毒品危害防制條例第18條第1 項前段之規定，應予沒收銷
    燬之毒品，以經查獲之第一、二級毒品為限。又毒品依其成
    癮性、濫用性及對社會危害性，共分為四級，上開條例並就
    製造、運輸、販賣、意圖販賣而持有、以非法方法使人施用
    、引誘他人施用及轉讓不同等級之毒品等行為，分別定其處
    罰。至施用或持有第三、四級毒品，因其可罰性較低，故未
    設處罰之規定，僅就施用及持有第一、二級毒品科以刑罰。
    然鑑於第三、四級毒品均係管制藥品，特於同條例第11條之
    1 明定無正當理由，不得擅自持有；第18條第1 項後段復規
    定查獲之第三、四級毒品，無正當理由而擅自持有者，沒入
    銷燬之。從而，依同條例第18條第1 項後段應沒入銷燬之毒
    品，專指查獲施用或持有之第三、四級毒品而言；倘係查獲
    製造、運輸、販賣、意圖販賣而持有、以非法方法使人施用
    、引誘他人施用或轉讓第三、四級毒品，既屬同條例相關法
    條明文規定處罰之犯罪行為，即非該條項應依行政程序沒入
    銷燬之範圍。又同條例第19條第1 項所定「供犯罪所用或因
    犯罪所得之物」，係指犯第4 條至第9 條、第12條、第13條
    或第14條第1 項、第2 項之罪所用或所得之物，不包括毒品
    本身在內，是尚不得援用此項規定為第三、四級毒品之沒收
    依據。再同條例對於查獲之製造、運輸、販賣、意圖販賣而
    持有、以非法方法使人施用、引誘他人施用及轉讓第三、四
    級毒品之沒收，並無特別規定，如其行為已構成犯罪，則該
    毒品即屬不受法律保護之違禁物，應回歸刑法之適用，依刑
    法第38條第1 項第1 款之規定沒收之，始為適法（最高法院
    96年度台上字第89、727 、728 及884 號判決意旨參照）。
    查本件警方於被告丙○○販賣第三級毒品行為時所查扣第三
    級毒品愷他命5 小包（驗餘毛重4.43公克），均屬違禁物，
    不問屬於犯罪行為人與否，均應依刑法第38條第1 項第1款
    規定，宣告沒收之。至鑑定所取第三級毒品愷他命0.010 公
    克，已鑑定用罄，自不宣告沒收。
  (二)另按毒品危害防制條例第19條第1 項規定：「犯第四條至第
    九條、第十二條、第十三條或第十四條第一項、第二項之罪
    者，其供犯罪所用或因犯罪所得之財物，均沒收之」，該條
    項有關沒收之規定，係刑法第38條第1 項第2 款、第3 項之
    特別規定，雖採義務沒收主義，但因無如同條例第18條第1
    項前段「不問屬於犯人與否均沒收」之規定，故供犯該項所
    列之罪所用之物，仍以屬於犯人所有者為限，始得宣告沒收
    。經查：
  1.有關包裝愷他命之小夾鍊袋5 個及大夾鍊袋1 個（即包裝愷
    他命5 小包之夾鍊袋5 個及用以包裝5 小包愷他命之大夾鍊
    袋1 個）均具有防止毒品裸露、散逸，便於攜帶之功能，且
    既與毒品分別鑑秤其重量，與毒品即無難以析離而無法個別
    宣告沒收之情事，從而包裝愷他命之前述夾鍊袋均係供本案
    犯罪所用之物，且係被告丙○○所有，已據被告丙○○供明
    ，應依同條例第19條第1 項規定宣告沒收。
  2.有關電話號碼0000000000之行動電話（含SIM 卡1 張），被
    告於警詢、偵查及本院審理中均供承係其所有，且甲○○購
    買毒品時，係撥打此行動電話聯絡，已於前述，參以行動電
    話之服務需以SIM 卡為使用介面，各該公司於出租行動電話
    門號予消費者使用時，即同時提供SIM 卡給消費者做為門號
    使用之介面，故於各該公司接受消費者申辦門號並將該門號
    開通上線時，各該公司即將SIM 卡之所有權移轉於消費者，
    於退租或拆機時不需繳回，故本件前開SIM 卡應屬被告所有
    甚明，承上，足認被告所有電話號碼0000000000之行動電話
    （含SIM 卡）確實均係被告所有，並供本件犯罪所用之物，
    均應依同條例第19條第1 項規定宣告沒收。
據上論斷，應依刑事訴訟法第299 條第1 項前段，毒品危害防制
條例第4 條第3 項、第8 條第3 項、第19條第1 項，刑法第11條
、第51條第5 款、第59條、第38條第1 項第1 款，判決如主文。
本案經檢察官翁偉玲到庭執行職務。
中    華    民    國    97    年    12    月    31    日
                  刑事第七庭審判長法   官  蕭世昌
                                  法   官  蔡羽玄
                                  法   官  連雅婷
以上正本證明與原本無異。
如不服本判決應於收受判決後10日內向本院提出上訴書狀，並應
敘述具體理由。其未敘述上訴理由者，應於上訴期間屆滿後20日
內向本院補提理由書(均須按他造當事人之人數附繕本)「切勿逕
送上級法院」。
                                   書記官  張尹嫚
中    華    民    國    97    年    12    月    31    日
附錄論罪科刑條文：
毒品危害防制條例第4條
製造、運輸、販賣第一級毒品者，處死刑或無期徒刑；處無期徒
刑者，得併科新臺幣1 千萬元以下罰金。
製造、運輸、販賣第二級毒品者，處無期徒刑或7 年以上有期徒
刑，得併科新臺幣7 百萬元以下罰金。
製造、運輸、販賣第三級毒品者，處5 年以上有期徒刑，得併科
新臺幣5 百萬元以下罰金。製造、運輸、販賣第四級毒品者，處
3 年以上10年以下有期徒刑，得併科新臺幣3 百萬元以下罰金。
製造、運輸、販賣專供製造或施用毒品之器具者，處1 年以上7
年以下有期徒刑，得併科新臺幣1 百萬元以下罰金。
前五項之未遂犯罰之。
毒品危害防制條例第8條
轉讓第一級毒品者，處1 年以上7 年以下有期徒刑，得併科新臺
幣1 百萬元以下罰金。
轉讓第二級毒品者，處6 月以上5 年以下有期徒刑，得併科新臺
幣70萬元以下罰金。
轉讓第三級毒品者，處3 年以下有期徒刑，得併科新臺幣30萬元
以下罰金。
轉讓第四級毒品者，處1 年以下有期徒刑，得併科新臺幣10萬元
以下罰金。
前四項之未遂犯罰之。
轉讓毒品達一定數量者，加重其刑至二分之一，其標準由行政院
定之。


司法院資訊處製作；財團法人民間司法改革基金會備份。
